臺灣高等法院民事裁定
110年度家抗字第6號
抗  告  人  沈晏妮  

相  對  人  孫大瑋  

上列當事人間聲明異議事件，抗告人對於中華民國109年11月11
日臺灣新北地方法院109年度家事聲字第28號所為裁定提起抗告
，本院裁定如下： 
    主  文
原裁定及原法院司法事務官於民國109年10月13日所為109年度司
執字第102140號裁定均廢棄。
    理  由
一、抗告人於原法院異議及本院抗告意旨略以：強制執行之管轄
    應以聲請時為準，相對人即債務人於抗告人聲請強制執行時
    之住居所既設於新北市新店區，原法院應有管轄權。原法院
    僅因執行階段查詢相對人曾在訴外人皇之城工程有限公司（
    下稱皇之城公司）任職，未考量相對人於民國108年10月8日
    已自皇之城公司離職，亦未調查相對人是否對皇之城公司有
    薪資債權，即貿然移轉管轄至臺灣桃園地方法院（下稱桃園
    地院）強制執行並無實益。原裁定維持原法院司法事務官所
    為移送桃園地院之結果，顯有違誤，應予廢棄等語。
二、按家事事件之強制執行，除法律別有規定外，準用強制執行
    法之規定，家事事件法第186條第2項前段定有明文。次按強
    制執行由應執行之標的物所在地或應為執行行為地之法院管
    轄；應執行之標的物所在地或應為執行行為地不明者，由債
    務人之住、居所、公務所、事務所、營業所所在地之法院管
    轄；同一強制執行，數法院有管轄權者，債權人得向其中一
    法院聲請；受理強制執行事件之法院，須在他法院管轄區內
    為執行行為時，應囑託該他法院為之，強制執行法第7條亦
    有明文。又定法院之管轄，以聲請強制執行時為準，此觀強
    制執行法第30條之1準用民事訴訟法第27條規定自明。縱令
    嗣後定管轄之情事有變更，該執行法院亦不失其管轄權。
三、經查：
  ㈠抗告人前執原法院107年度婚字第784號判決及確定證明書為
    執行名義，向原法院民事執行處（下稱執行法院）聲請對相
    對人之財產為強制執行，經執行法院以109年度司執字第102
    140號清償債務強制執行事件（下稱系爭強制執行事件）受
    理在案，嗣執行法院查得相對人於108年度受雇於皇之城公
    司，並領有薪資，原法院司法事務官遂以執行標的物所在地
    在桃園市桃園區為由，將系爭強制執行事件裁定移送桃園地
    院等情，有系爭強制執行事件影卷及上開移送裁定（見原法
    院卷第21頁）足參。
  ㈡查抗告人於109年8月8日聲請續予執行，並聲請執行法院向交
    通部新北市樹林區監理站調取相對人之車籍異動資料，及向
    財政部國稅局查知相對人之財產、所得（見系爭強制執行事
    件影卷第9頁），足認抗告人聲請系爭強制執行事件時，尚
    不知悉相對人之財產、薪資狀況，揆諸前揭意旨，抗告人斯
    時以相對人住所地法院即執行法院聲請系爭強制執行事件，
    其管轄權並無違誤。雖執行法院於109年8月26日、同年9月1
    0日依職權以稅務電子閘門、稅務與勞保及健保局電子閘門
    調取相對人財產所得資料，始知相對人曾於108年度在皇之
    城公司領有薪資所得（見系爭強制執行事件影卷第91-
　　94、117-122頁），而抗告人於109年9月29日聲請核發支付
    轉給命令等情（見系爭強制執行事件影卷第133頁）；惟縱
    嗣後查知相對人於108年度對皇之城公司有薪資債權存在，
    亦得以囑託執行方式執行，執行法院並不因此喪失管轄權。
    況相對人於108年10月8日業自皇之城公司離職，有相對人勞
    保投保資料查詢結果在卷可稽（見本院卷第44至52頁），則
    相對人對皇之城公司是否仍有薪資債權存在，尚非無疑，執
    行法院逕以裁定移送桃園地院，尚嫌率斷。原裁定駁回抗告
    人之異議，自有未洽。抗告意旨指摘原裁定及原法院司法事
    務官所為移送裁定為不當，聲明廢棄，為有理由，應予准許
    。
四、據上論結，本件抗告為有理由，爰裁定如主文。
中　　華　　民　　國　　110 　年　　1 　　月　　28　　日
                  家事法庭
                      審判長法  官  張靜女
                            法  官  范明達
                            法  官  葉珊谷
正本係照原本作成。
不得抗告。
中　　華　　民　　國　　110 　年　　1 　　月　　29　　日
 
  　　　　　　　　　　　　　書記官  陳玉敏